臺灣士林地方法院刑事判決
                                    109年度交易字第147號
公  訴  人  臺灣士林地方檢察署檢察官
被      告  廖姿景




選任輔佐人  
即被告之父  廖忠山




上列被告因過失傷害案件，經檢察官提起公訴（109年度調偵字
第756號），本院判決如下：
    主  文
丙○○犯過失傷害罪，處拘役肆拾日，如易科罰金，以新臺幣壹
仟元折算壹日。
    事  實
一、丙○○於民國108年7月18日18時42分許，騎乘車牌號碼000-00
    00號重型機車，沿新北市淡水區大庄路往新春街方向行駛，
    行經該路段423413燈桿北側15公尺前時，本應注意車前狀況
    及兩車併行之間隔，並隨時採取必要之安全措施；又應注意
    汽車欲超越同一車道之前車時，須先按鳴喇叭二單響或變換
    燈光一次，前行車減速靠邊或以手勢或亮右方向燈表示允讓
    後，後行車始得超越，超越時應顯示左方向燈並於前車左側
    保持半公尺以上之間隔超過，而依當時天候晴、夜間有照明
    、路面係乾燥無缺陷之柏油路、路況無障礙物、視距良好等
    情況，並無不能注意之情事，竟疏未注意，貿然超越原在其
    同一車道右前方由乙○○所騎乘，附載其女吳○葳（97年8月生
    ，案發時為未滿12歲之兒童，真實姓名年籍詳卷）及其子吳
    ○銨（99年6月生，案發時為未滿12歲之兒童，真實姓名年籍
    詳卷）之車牌號碼000-000號重型機車，丙○○因超車碰撞乙○
    ○所騎乘之重型機車左後方，致兩車重心不穩，丙○○與乙○○
    、吳○葳及吳○銨人車均倒地，乙○○受有右上顎正中門牙外傷
    性牙冠斷裂、左上顎正中門牙及側門牙外傷性挫傷、右下顎
    及左下顎正中門牙外傷性牙冠崩裂與牙根挫傷、上下顎嘴唇
    外傷性撕裂、口腔內1*0.5*0.5公分撕裂傷、身體多處擦傷
    、手肘擦傷、小腿擦傷及小腿挫傷等傷害，吳○葳受有左膝2
    *2、4*2及兩處3*3公分擦傷、左肘8*4.5公分擦傷及左手1*1
    公分擦傷等傷害，吳○銨則受有右膝2*1公分擦傷、右手1*1
    公分擦傷及左肘5*2公分擦傷等傷害。
二、案經乙○○、吳○葳及吳○銨訴由新北市政府警察局淡水分局報
    告臺灣士林地方檢察署檢察官偵查起訴。
    理  由
一、證據能力
　　證人乙○○、韓尚緯於109年4月20日偵查中向檢察官所為之陳
    述，業經依法具結（見108偵16961號卷第129至135頁），檢
    察官亦無違法取供之情形，查無「顯有不可信」之情況，依
    刑事訴訟法第159條之1第2項規定，均有證據能力；且證人
    乙○○亦經本院以證人身分傳訊，予被告詰問之機會（見本院
    卷二第48至55頁），其詰問權已獲得確保，被告爭執上開證
    人偵查中證詞之證據能力，自無可採。又本判決所引用之非
    供述證據部分，與本案均有關連性亦無證據證明係實施刑事
    訴訟程序之公務員以不法方式所取得，依刑事訴訟法第158
    條之4之反面解釋，當有證據能力，復於本院審理時，提示
    並告以要旨，使檢察官及被告充分表示意見，自得為證據使
    用。
二、訊據被告矢口否認有何過失傷害行為，辯稱：我超車時並沒
    有碰撞到告訴人乙○○的機車，我是自摔，而且告訴人機車後
    方亦無碰撞痕跡云云。經查：
　㈠被告於108年7月18日下午6時42分許，騎乘車牌號碼000-0000
    號重型機車，沿新北市淡水區大庄路往新春街方向行駛，行
    經該路段423413燈桿北側15公尺前時，其所騎乘之重型機車
    因超車未保持安全間隔而碰撞乙○○騎乘機車的左後方，致兩
    車均倒地之事實，業據證人即告訴人乙○○於檢察官詢問時證
    稱：「我往前直行，突然感覺我的車輛左後側有外力撞擊，
    致使我跌倒。我摔倒後，我有看到對方丙○○的車輛滑到左前
    對向車道處；我剛好在車道中間，我不確定我跟雙黃線之間
    有無辦法再容納一台車」等語（見偵卷第129頁、第131頁）
    。另前往處理本件事故的警員韓尚緯於偵查中檢察官詢問：
    「被告當時是否確實有說他跨越雙黃線，從對方左側超車，
    超車沒多久就摔車？」證人證稱：「是。」又被告於同日偵
    查中檢察官訊問時供述：「因為天雨路滑，我當時要超乙○○
    的車，我從他的左側過去，沒有跨越雙黃線，我超過乙○○的
    車後就摔倒，跨越雙黃線摔到對向去，我不知道乙○○何時倒
    地，我是超過他的車幾秒後才摔車」等語。再參考道路交通
    事故現場圖、道路交通事故調查報告表(一)(二)、現場照片
    （見偵卷第41至47頁、第59至66頁），現場道路雖是彎道，
    但彎度不大而且路況良好，依被告於同日檢察官訊問時供稱
    其車時速約30-40公里，且乙○○騎車太慢，很多車都超過她
    ，足證乙○○的車速比被告還慢，且乙○○是往前直行，實難想
    像沒有外力介力，乙○○的機車會在被告超車後幾秒內重心不
    穩而倒地，而被告之機車亦倒在附近的對向車道，足證被告
    雖辯稱是自摔，而且其機車也沒有碰到告訴人機車云云，不
    足採信。
　㈡按汽車行駛時，駕駛人應注意車前狀況及兩車並行之間隔，
    並隨時採取必要之安全措施；汽車欲超越同一車道之前車時
    ，須先按鳴喇叭二單響或變換燈光一次，前行車減速靠邊或
    以手勢或亮右方向燈表示允讓後，後行車始得超越，超越時
    應顯示左方向燈並於前車左側保持半公尺以上之間隔超過，
    道路交通安全規則第94條第3項、第101條第1項第3款、第5
    款分別定有明文。被告既領有駕駛執照（見偵卷第33頁），
    對前開規定自應知悉，而本案事故發生時天候晴、夜間有照
    明、路面係乾燥無缺陷之柏油路、路況無障礙物、視距良好
    ，尚無不能注意之情形（見卷附道路交通事故調查報告表(
    一)，偵卷第45頁），被告竟疏未注意及此，於超越原在其
    右前方由告訴人所騎乘之機車時，未保持適當間隔，致其所
    騎乘之機車碰到告訴人之機車左後方而肇事，足證被告對本
    案事故之發生存有過失，甚為明確。又車體是否有擦撞痕跡
    ，可能因車體材質、擦撞力道、角度等有所差異，所涉因素
    繁多，自難以被告與告訴人乙○○所騎乘之機車，均無明顯擦
    撞痕跡，為對被告有利之判斷，是被告所辯尚難採信。
  ㈢告訴人乙○○、吳○葳及吳○銨於108年7月18日下午6時42分許，
    遭被告騎乘之車輛自左後方碰撞而人車倒地後，即於同日至
    淡水馬偕紀念醫院急診，經醫師檢視後，認告訴人乙○○確實
    受有身體多處擦傷、口腔內牙齒斷裂、口腔內1*0.5*0.5公
    分撕裂傷、門牙斷裂；並於7月22日回診；又於翌日前往陳
    牙醫診所治療，經診斷有右上顎正中門牙外傷性牙冠斷裂、
    左上顎正中門牙及側門牙外傷性挫傷、右下顎及左下顎正中
    門牙外傷性牙冠崩裂與牙根挫傷、上下顎嘴唇外傷性撕裂等
    傷害；而吳○葳受有左膝2*2、4*2及兩處3*3公分擦傷、左肘
    8*4.5公分擦傷及左手1*1公分擦傷等傷害；吳○銨則受有右
    膝2*1公分擦傷、右手1*1公分擦傷及左肘5*2公分擦傷等傷
    害，有上開醫院於108年7月18日、19日及22日所出具之診斷
    證明書附卷可佐（見偵卷第15至23頁），亦堪認定告訴人所
    受傷勢與被告之過失行為間具有相當因果關係，要屬無疑。
  ㈣綜上，本案事證明確，被告犯行堪以認定，應依法論科。
三、論罪科刑
　㈠核被告所為，係犯刑法第284條前段之過失傷害罪。被告一  
    個過失行為，致乙○○等3人受傷，為想像競合犯，應依刑   
   法第55條規定處斷。
　㈡按刑法第62條前段規定之自首，係對於未發覺之犯罪自首而
    受裁判為要件，故犯罪行為人應於有偵查犯罪職權之公務員
    未發覺犯罪事實或犯罪人之前自首犯罪，且接受裁判，兩項
    要件兼備，始得依刑法第62條前段自首之規定減輕其刑（最
    高法院107年度台上字第3104號判決意旨參照）。經查，被
    告雖係於有偵查犯罪職權之公務員未發覺其犯罪事實前即坦
    承為肇事人，有新北市政府警察局道路交通事故肇事人自首
    情形紀錄表存卷可參，惟被告前經本院依法傳喚、拘提無著
    ，嗣由本院於110年3月23日發布通緝，迄同年3月29日為警
    緝獲等情，有本院送達證書、拘票及報告書、通緝書、通緝
    案件移送書及相關筆錄等在卷可按，是被告於本院審理期間
    既有因逃匿而遭通緝歸案之情事，自難認其有接受裁判之意
    ，揆諸前揭說明，即與刑法第62條前段所規定自首之要件不
    合，而無依該規定減輕其刑之餘地。
　㈢爰審酌被告駕駛動力交通工具參與道路交通，本應注意遵守
    相關交通法規，以維護交通安全，並確保自身及其他用路人
    之生命、身體及財產法益，竟疏未注意上情，貿然超車，肇
    致告訴人乙○○等3人受有起訴書所載之傷害，所為自應予非
    難。又被告犯後否認犯行，態度不佳，兼衡其過失情節、所
    生危害、告訴人之傷勢輕重，暨其大學畢業之教育智識程度
    、未婚、從事自由業及收入甚低及被告未能與告訴人達成和
    解以獲得告訴人諒解等一切情狀，量處如主文所示之刑，並
    諭知易科罰金之折算標準。
據上論斷，應依刑事訴訟法第299條第1項前段，刑法第284條前
段、第55條、第41條第1項前段，刑法施行法第1條之1第1項，判
決如主文。　　
本案經檢察官甲○○提起公訴，檢察官郭季青、吳昭瑩到庭執行職
務。　
中　　華　　民　　國　　110 　年　　10　　月　　14　　日
                  刑事第六庭法  官  李建忠
以上正本證明與原本無異。
如不服本判決應於收受送達後20日內向本院提出上訴書狀，並應
敘述具體理由。其未敘述上訴理由者，應於上訴期間屆滿後20日
內向本院補提理由書（均須按他造當事人之人數附繕本）「切勿
逕送上級法院」。
因疫情而遲誤不變期間，得向法院聲請回復原狀。
                            書記官  林承翰
中    華    民    國   110    年    10    月    14    日
附錄本案論罪科刑法條全文
中華民國刑法第284條
因過失傷害人者，處一年以下有期徒刑、拘役或十萬元以下罰金
；致重傷者，處三年以下有期徒刑、拘役或三十萬元以下罰金。